【裁判字號】    96,簡上,378
【裁判日期】    970122
【裁判案由】    給付服務費
【裁判全文】
臺灣臺北地方法院民事判決             96年度簡上字第378號
上  訴  人  詮欣股份有限公司
法定代理人  乙○○
訴訟代理人  丁○○
被  上訴人  香港商第一線有限公司台灣分公司
法定代理人  甲○
訴訟代理人  丙○○
上列當事人間請求給付服務費事件，上訴人對於中華民國96年5
月10日本院台北簡易庭95年度北簡字第57638 號第一審判決提起
上訴，經本院於97年1月11日言詞辯論終結，判決如下：
    主      文
原判決所命上訴人給付超過新臺幣貳拾貳萬肆仟零伍拾參元，及
自民國九十五年七月五日起至清償日止，按年息百分之五計算之
利息暨該部分假執行之宣告與訴訟費用之裁判均廢棄。
上開廢棄部分，被上訴人在第一審之訴及假執行之聲請均駁回。
其餘上訴駁回。
第一、二審訴訟費用，由上訴人負擔十分之七，餘由被上訴人負
擔。
    事實及理由
一被上訴人主張：
  (一)兩造於民國94年10月19日簽訂服務合約書（下稱系爭合約書
    ），約定由伊提供上訴人在台灣汐止及大陸深圳兩地辦公室
    間之intranet網路服務，依約上訴人除應給付設定費新臺幣
    （下同）30,000元外，另應自驗收完畢後按月給付 120,000
    元之週期性服務費；如逾期未付，應給付按未付金額1.5 ％
    計算之逾期罰款。
  (二)伊於94年12月16日會同訴外人中華電信股份有限公司（下稱
    中華電信公司）至上訴人設在台北縣汐止市○○路○段 188
    號7樓之2之辦公室（下稱系爭辦公處所）安裝網路線，並於
    95年1月5日完成驗收，詎上訴人除已給付設定費外，拒不給
    付95年1月1日至同年月12日之電路月租費11,884元及自95年
    1月13日至同年3月31日之服務費313,548 元，其另應給付伊
    罰款4,882元，爰依系爭合約，請求上訴人給付330,314元，
    及自支付命令送達翌日起算之法定遲延利息等語。
二上訴人則抗辯：
  (一)原審以被上訴人曾付費予中華電信公司，即認伊須給付被上
    訴人服務費等計330,314 元，惟中華電信公司雖曾裝設固網
    數據電路於系爭辦公室，然被上訴人依約尚須提供網路服務
    ，因其自始無法提供合於系爭合約所定之服務，伊即未為驗
    收合格之表示，被上訴人自無權請求伊給付服務費。又基於
    契約相對性原則，被上訴人付費予中華電信公司，與伊無涉
    ，則被上訴人持中華電信公司之繳費通知，主張伊有給付服
    務費義務，顯屬無稽。
  (二)再者，被上訴人95年1月4日「外出服務紀錄表」上清楚記載
    ：「SZ端因設備有問題，經檢查決定更換一台，再前往再次
    安裝」、「後續追蹤SZ端安裝進度，待線路及設備READY 後
    即通知客戶進行全面測試」等語，可知被上訴人自始無法提
    供合於系爭合約所定之服務內容，未經伊驗收合格，更遑論
    伊有使用該線路服務之行為，縱使被上訴人提出使用紀錄，
    亦均基於測試目的所為，伊自無須付費，況伊已於95年2 月
    23日終止系爭合約，益見被上訴人之請求為無理由等語。
三原審為上訴人全部敗訴之判決，即判命上訴人給付被上訴人
  330,314元，及自95年7月5日起至清償日止，按年息5％計算之
  利息。上訴人提起上訴，並聲明：1.原判決廢棄；2.上開廢棄
  部分，被上訴人在第一審之訴駁回。被上訴人則聲明：上訴駁
  回。
四兩造不爭執之事實（見本院卷第69-70頁）：
  (一)兩造於94年10月19日簽訂系爭合約書，約定由被上訴人為上
    訴人在台灣汐止及大陸深圳辦公室間提供intranet網路服務
    ，依系爭合約書第3條、第4條第1、2、3 項約定，上訴人應
    給付被上訴人裝設費用30,000元，並應於收受帳單後30日內
    給付週期性服務費用每月120,000 元，若逾期未給付時，每
    月應賠償按服務費1.5％計算之罰款。
  (二)上訴人已開立發票人為上訴人、發票日94年12月10日、面額
    30,000元、受款人為被上訴人、付款人華南商業銀行汐止分
    行之支票予被上訴人，被上訴人已於94年12月22日經由開設
    在華僑商業銀行大安分行第00000000000000號帳戶提示兌現
    。
  (三)被上訴人於94年12月16日會同中華電信公司至系爭辦公處所
    裝設用戶編號00000000號國內數據電路，被上訴人並於95年
    1月4日安裝測試完成網路專線。
  (四)被上訴人已給付中華電信公司自95年1月1日起至同年月31日
    之通信費及同年2月1日起至同年2月28日止之月租費，共42,
    047元；與自95年2月1日起至同年月28日止之通信費暨同年3
    月1日起至同年3月31日止之月租費（台北端），共11,811元
    。
  (五)95年1月5日為固網電路開始計費日，台北端電路月租費為
    11,811元。
五兩造爭執要旨（見本院卷第70頁）：
  (一)上訴人有無驗收服務完畢即服務啟用？
  (二)上訴人於95年2月23日終止服務合約，是否合法生效？
  (三)被上訴人得否請求上訴人給付網路服務費？
六得心證之理由：
  (一)上訴人業已驗收被上訴人提供之網路服務：
    1.兩造於94年10月19日簽訂系爭合約書，約定由被上訴人為
      上訴人提供臺灣、大陸辦公室間之intranet網路服務，有
      該合約書在卷可稽（見原審卷第10-14 頁）。上訴人雖辯
      稱：被上訴人於兩造締約後，始終未提供合於系爭合約所
      定之網路服務云云，然證人即上訴人之資訊部經理張維忠
      到庭證稱：被上訴人於簽約後有派員將設備安裝好，企業
      網路也可以連線，一開始雖有線路不穩定的情況，經過反
      應即改善。上訴人另認為網路傳輸速度未達契約約定之
      1.5M bytes，雖然資料仍可傳輸，但速度不夠快，經其向
      被上訴人反應，過了約一個月被上訴人才提出測試數據，
      證明傳輸速度達1.5M bytes等語（見本院卷第38-39 頁）
      ，核與另位證人即被上訴人之工程師李哲生所述履約情節
      大抵相符（見本院卷第40-41 頁），應可信實。可知被上
      訴人於兩造締約後，確實依約至上訴人系爭辦公室安裝設
      備，並提供網路服務，雖被上訴人提供之網路服務初有線
      路不穩定之情，但嗣已排除，且為上訴人詬病之傳輸速度
      問題，亦獲證實合於系爭合約之約定，堪認被上訴人所提
      供之網路服務確實合於系爭合約約定，上訴人空言指稱被
      上訴人提供之網路服務有瑕疵云云，則難認屬實。
    2.依系爭合約書附件一第6 點約定：「客戶需負擔固網電路
      開始計費後到客戶驗收服務完畢前所產生的電路月租費」
      ，可知被上訴人提供之網路服務須經上訴人驗收，上訴人
      雖辯稱：其並未驗收上訴人提供之網路服務云云，然驗收
      之目的在於確認被上訴人提供之網路服務合於契約本旨，
      依上開張維忠、李哲生之證詞，顯見被上訴人安裝設備提
      供網路服務後，上訴人僅先後針對線路之穩定性及傳輸速
      度要求被上訴人為改善，且此兩項問題業經被上訴人確定
      排除，並得到上訴人之簽認，有被上訴人提出之外出服務
      記錄表可稽（見本院卷第42頁），應認在95年2 月15日上
      訴人確認被上訴人提供之網路傳輸速度合於契約約定時，
      被上訴人所提供之網路服務，即經上訴人驗收完畢。被上
      訴人所稱上訴人業於95年1月5日為驗收一節，未據提出任
      何事證可佐，尚非可採；至上訴人空言否認已驗收被上訴
      人提供之網路服務，核屬卸責之詞，亦無足取。
  (二)上訴人未於95年2月23日合法終止系爭契約：
    上訴人另辯稱：其已於95年2 月23日終止系爭契約，被上訴
    人無權請求其給付服務費云云，惟系爭合約書第5 條第1、4
    項分別約定：「本合約於『合約服務開始計費』之日開始執
    行，並於該日起滿一個西曆年（或雙方在附件一另作註明）
    的前一日到期」、「若甲方（即上訴人）於合約期限內要求
    暫停服務或終止合約，乙方（即被上訴人）有權就合約內容
    ，要求甲方支付乙方合約未滿期間之相關費用，另有關此合
    約所有優惠條款自動取消」等語（見原審卷第11頁），可知
    上訴人依約並無片面提前終止合約，拒不給付服務費之權利
    。上訴人雖另稱：依其接獲之訊息，其有權填寫被上訴人製
    發之制式表單提前終止契約云云，然被上訴人否認兩造間有
    任意終止契約之約定，對此利己之事實，上訴人未能舉證證
    明之，難認屬實，上訴人既無片面提前終止契約之權利，其
    終止契約，又不合法（民法第263 條規定參照），則其雖已
    於95年2 月23日對被上訴人提出服務終止申請表單（見本院
    卷第36頁），亦不生終止契約之效力，上訴人此部分之抗辯
    ，仍乏依據。
  (三)被上訴人得否請求上訴人給付網路服務費？
    1.系爭合約未經上訴人提前終止，已如前述，此契約之期限
      依約係自開始計費日起經一年而屆滿，在此段期間內，被
      上訴人應提供上訴人網路服務，上訴人則應給付服務費用
      。依系爭合約書第4 條約定，上訴人依約應給付被上訴人
      之費用，包含一次性之裝設費及週期性服務費用，而依卷
      附報價單所示（見原審卷第35頁），裝設費及服務費分別
      為30,000元及每月120,000元。系爭合約書附件一第6點另
      明定：「客戶需負擔固網電路開始計費後到客戶驗收服務
      完畢前所產生的電路月租費，當任何分屬不同區域之兩端
      經客戶驗收服務完畢則視為服務啟用，開始計算已啟用端
      之費用」等語（見原審卷第14頁），可知每月120,000 元
      之服務費用，應於上訴人驗收完畢方可計收，在上訴人驗
      收完成之前，上訴人僅須負擔固網電路開始計費所生之電
      路月租費。
    2.上訴人於簽約後已付訖30,000元之裝設費，有付款支票及
      存摺足憑（見原審卷第43頁、第45-46 頁），被上訴人僅
      得請求上訴人給付驗收完畢前之電路月租費及驗收完畢後
      起算之服務費。經查：
      固網電路係自95年1月5日開始計費，且台北端之固網電
        路月租費為每月11,811元等情，為兩造所不爭（見本院
        卷第49頁），大陸端之固網電路月租費則為每月18,000
        元，有卷附報價單可稽（見原審卷第35頁），是以自95
        年1月5日至同年2 月14日（即驗收完畢前一日）期間，
        上訴人應負擔之固網電路月租費計為40,742元（計算式
        ：〔11,811＋18,000〕×41/30＝40,742）。
      被上訴人雖主張：其與上訴人約定前述服務費自95年1
        月13日起計收，然為上訴人所否認，被上訴人又未能舉
        證以實其說，此部分之主張，不足採信，應自上訴人於
        95年2 月15日驗收系爭網路服務後，被上訴人方得請求
        上訴人按月給付120,000元之服務費。則於95年2月15日
        至同年3月31日期間，上訴人應給付之服務費為180,000
        元（120,000×1.5＝180,000）。
    3.系爭合約書第4條第3項另約定：「甲方（即上訴人）應繳
      付之所有費用，乙方會以電子郵件、郵遞或傳真的方式每
      期向甲方寄出帳單。若甲方未能在帳單發出日期起30天內
      繳清款項，乙方可就尚未繳清的金額即時向甲方徵收每月
      1.5 ％的逾期罰款」（見原審卷第11頁），依前開說明，
      上訴人於95年1月5日至同年3 月31日期間，共應給付被上
      訴人220,742 元（40,742＋180,000＝220,742），其逾期
      迄今尚未繳納，被上訴人自有權依前揭約定，請求上訴人
      給付逾期罰款3,311元（220,742×1.5﹪＝3,311）。
七綜上所述，被上訴人於95年1月5日至同年3 月31日期間，共可
  請求上訴人給付224,053元（220,742＋3,311＝224,053）。從
  而，被上訴人依系爭合約，請求上訴人給付224,053 元及自支
  付命令送達翌日即95年7月5日起至清償日止，按年息5 ％計算
  之法定遲延利息，為有理由，應予准許；逾此範圍之請求，為
  無理由，應予駁回。上開不應准許部分，原審為上訴人敗訴之
  判決，並為假執行之宣告，尚有未洽，上訴人就此部分指摘原
  判決不當，求予廢棄改判，為有理由，應由本院將原判決此部
  分予以廢棄，改判如主文第二項所示。上開應准許部分，原審
  為上訴人敗訴之判決，並為假執行之宣告，核無違誤，上訴人
  上訴意旨指摘原判決此部分不當，求予廢棄改判，為無理由，
  應予駁回，爰判決如主文第三項所示。又本件事證已臻明確，
  兩造其餘攻擊防禦方法及證據資料，核與本件判決結果不生影
  響，毋庸一一論述，併予敘明。
八據上論結，本件上訴為一部有理由，一部無理由，依民事訴訟
  法第436條之1第3項、第449條第1項、第450條、第79條，判決
  如主文。
中    華    民    國    97    年    1     月    22    日
                 民事第六庭    審判長法  官  張競文
                                     法  官  許純芳
                                     法  官  陳婷玉
以上正本係照原本作成。
不得上訴。
中    華    民    國    97    年    1     月    22    日
                                     書記官  詹雪娥


司法院資訊處製作；財團法人民間司法改革基金會備份。
